【裁判字號】    89,易,120
【裁判日期】    890131
【裁判案由】    賭博
【裁判全文】
臺灣臺北地方法院刑事判決                        七八十九年度易字第一二號
    公  訴  人  臺灣臺北地方法院檢察署檢察官
    被      告  丁○○
                卯○○
                午○○
                庚○○
                戌○○
                甲○○
                壬○○
                亥○○
                戊○○
                辛○○
                未○○
                癸○○
                乙○○
                丑○○
                天○○
                宇○○○
                子○○
                巳○○
                寅○○
                宙○○
                辰○○
                申○○
                地○○
                丙○○
                己○○
                酉○○
右列被告因賭博案件，經檢察官提起公訴（八十八年度偵字第二五九七三、二五九七
四、二五九七五、二五九七六、二五九七七、二五九七八號），本院判決如左：
    主  文
丁○○共同連續意圖營利聚眾賭博，累犯，處有期徒刑拾月。扣案之抽頭金新台幣壹
拾貳萬陸仟元、欠帳單貳張均沒收。
卯○○共同連續意圖營利聚眾賭博，處有期徒刑陸月，如易科罰金，以參佰元折算壹
日。扣案之抽頭金新台幣壹拾貳萬陸仟元、欠帳單貳張均沒收。
午○○共同連續意圖營利聚眾賭博，處有期徒刑陸月。如易科罰金，以參佰元折算壹
日。扣案之抽頭金新台幣壹拾貳萬陸仟元、欠帳單貳張均沒收。
庚○○、戌○○、甲○○、戊○○、辛○○、未○○、丑○○、子○○、巳○○、己○○在公眾得出入之場所賭博財物，各處罰金壹仟元，如易服勞役，均以參佰元折算
壹日。扣案之賭資陸拾捌萬肆仟肆佰元、天九牌參拾貳支、骰子壹佰伍拾玖粒均沒收
。
壬○○、宇○○○、辰○○、申○○、丙○○連續在公眾得出入之場所賭博財物，各
處罰金貳仟元，如易服勞役，均以參佰元折算壹日。扣案之賭資陸拾捌萬肆仟肆佰元
、天九牌參拾貳支、骰子壹佰伍拾玖粒均沒收。
亥○○、癸○○、乙○○、天○○、寅○○、宙○○、地○○、酉○○均無罪。
    事  實
一、丁○○前曾因賭博案件，經本院判處有期徒刑五月確定，並於八十五年三月二十
    一日易科罰金執行完畢，猶不知悔改。竟仍意圖營利，並基於概括之犯意，自民
    國（下同）八十八年十一月二十日二十二時起，提供坐落台北縣新店市○○路一
    五七之一號上方之廢棄屋之公眾得出入之場所為賭博場所，以其所有之天九牌為
    賭具，並分別以每日新台幣（下同）五千元、三千元之代價僱用有犯意聯絡之卯
    ○○、午○○擔任賭場之清場、把風之工作，聚集賭客壬○○、宇○○○、辰○○、申○○、丙○○基於概括之犯意，丙○○先後於同年月二十日二十三時、同
    年月二十六日及壬○○、宇○○○、辰○○、申○○連續於同年月二十五日、二
    十六日，庚○○、戌○○、甲○○、戊○○、辛○○、未○○、丑○○、子○○
    、巳○○、己○○等賭客於同年月二十六日（庚○○、巳○○、己○○於同年月
    二十五日）在上址，以由賭客輪流做莊，其他賭客做閒家任意押注，以所拿點數
    大小定輸贏，再由丁○○於每一萬元中抽頭三百元之方式賭博財物，嗣於同年月
    二十六日二十三時十五分許經警當場查獲，並扣得丁○○所有因犯罪所得之抽頭
    金十二萬六千元、賭檯上之賭資六十八萬四千四百元、賭具天九牌三十二支、骰
    子一百五十九粒、丁○○所有，供其經營賭場所用之欠帳單二張。
二、案經台北縣警察局新店分局移送臺灣臺北地方法院檢察署檢察官偵查起訴。
    理  由
壹、有罪部分：（被告丁○○、卯○○、午○○、庚○○、戌○○、甲○○、戊○○
    、辛○○、未○○、丑○○、子○○、巳○○、己○○、壬○○、宇○○○、辰
    ○○、申○○、丙○○部分）
  一、右開事實，業據被告丁○○、卯○○、午○○、庚○○、戌○○、甲○○、戊○○、辛○○、未○○、丑○○、子○○、巳○○、己○○、壬○○、宇○○○、辰○○、申○○、丙○○於警訊、偵查或本院審理中坦承不諱，並互核相
      符，被告申○○部分，並經共同被告亥○○於本院審理時供述明確；被告辛○○部分，並經共同被告宙○○於警訊時指述無訛，此外復有扣案之抽頭金一十
      二萬六千元、賭資六十八萬四千四百元、賭具天九牌三十二支、骰子一百五十
      九粒、被告丁○○所有，供其經營賭場所用之欠帳單二張附卷可稽。本件事證
      明確，被告等人犯行均堪以認定，應依法論科。
  二、核被告丁○○、卯○○、午○○三人所為，係犯刑法第二百六十八條前段之意
      圖營利聚眾賭博罪及同條後段之意圖營利供給賭博場所罪。被告三人間有犯意
      之聯絡及行為之分擔，為共同正犯。被告三人所犯上開二罪，係基於同一賭博
      犯意之決定而致，應屬法律概念之一行為，是渠等以一行為而觸犯二罪名，均
      應依想像競合犯之規定，從較重之意圖營利聚眾賭博罪處斷；被告庚○○、戌
      ○○、甲○○、戊○○、辛○○、未○○、丑○○、子○○、巳○○、己○○
      、壬○○、宇○○○、辰○○、申○○、丙○○均係犯刑法第二百六十六條第
      一項在公眾得出入之場所賭博財物罪。又被告丁○○、卯○○、午○○多次意
      圖營利聚眾賭博行為；被告壬○○、宇○○○、辰○○、申○○、丙○○分別
      先後二次賭博犯行，均時間密接，構成犯罪要件相同，各顯係基於概括犯意為
      之，均應依連續犯論並加重其刑。又查被告丙○○先後於八十八年十一月二十
      日二十三時及被告壬○○、宇○○○、辰○○、申○○連續於同年月二十五日
      在上址賭博財物部分，與起訴部分均連續犯之裁判上一罪關係，故雖未經檢察
      官起訴，仍為起訴效力所及，本院自應併予審理，併此敘明。再查被告丁○○
      前曾因賭博案件，經本院判處有期徒刑五月確定，並於八十五年三月二十一日
      易科罰金執行完畢等情，有台灣高等法院檢察署刑案紀錄簡覆表一件在卷可徵
      ，其未滿五年內再犯本件有期徒刑以上之罪，為累犯，應依刑法第四十七條規
      定，遞予加重其刑。爰審酌被告丁○○年輕力壯，竟不思上進，明知已有賭博
      前科，仍重操舊業，經營賭場為生、被告卯○○、午○○均較丁○○年長，亦
      不知有所節制，甘做丁○○賭場之清場及把風之工作，助長賭博之風及被告二
      十六人等之犯罪之動機、目地、手段、所生危害及犯罪後之態度等一切情狀，
      分別量處如主文所示之刑，被告卯○○、午○○部分並諭知易科罰金之折算標
      準；被告庚○○、戌○○、甲○○、戊○○、辛○○、未○○、丑○○、子○○、巳○○、己○○部分均分別諭知易服勞役之折算標準，以示懲儆。又查扣
      之抽頭金一十二萬六千元、欠帳單二張，為被告丁○○所有，分別為因犯罪所
      得及供其犯罪所用之物，業據其供明在卷；賭資六十八萬四千四百元、賭具天
      九牌三十二支、骰子一百五十九粒，分別係賭檯上之財物及當場賭博之器具，
      依法均應分別宣告沒收之。至扣案之六萬元及帳冊一本，為共同被告亥○○所
      有，經營養雞場之週轉金及記帳所用之物，業據亥○○於本院審理時陳明無訛
      ，與本件賭博案件無關，爰不另為沒收之諭知，附此敘明。
貳、無罪部分：（被告亥○○、癸○○、乙○○、天○○、寅○○、宙○○、地○○
    、酉○○部分）
  一、公訴意旨略以：被告丁○○（業經判決有罪在案）意圖營利，並基於概括之犯
      意，自民國（下同）八十八年十一月二十日起二十二時起，提供台北縣新店市
      ○○路一五七之一號上方之廢棄屋之公眾得出入之場所為賭博場所，聚集賭客
      壬○○、宇○○○、辰○○、申○○、丙○○、庚○○、戌○○、甲○○、戊○○、辛○○、未○○、丑○○、子○○、巳○○、己○○（以上十五人均業
      經判決有罪在案）及被告亥○○、癸○○、乙○○、天○○、寅○○、宙○○
      、地○○、酉○○等賭客，以天九牌為賭具，由賭客輪流做莊，其他賭客做閒
      家，以所拿點數大小定輸贏，再由丁○○於每一萬元中抽頭三百元，因認被告
      亥○○、癸○○、乙○○、天○○、寅○○、宙○○、地○○、酉○○均涉有
      刑法第二百六十六條第一項之在公眾得出入之場所賭博財物罪云云。
  二、按犯罪事實應依證據認定之，無證據不得推定其犯罪事實，刑事訴訟法第一百
      五十四條定有明文。又不能證明被告犯罪者，應諭知無罪之判決，刑事訴訟法
      第一百五十四條、第三百零一條第一項分別定有明文；又所謂證據，須適於為
      被告犯罪事實之證明者，始得採為斷罪資料，如未能發現相當證據，或證據不
      足以證明，自不能以推測或擬制之方法，以為裁判基礎。最高法院五十三年台
      上字第二七五○號及四十年台上字第八十六號判例參照。按公訴人認被告亥○○、癸○○、乙○○、天○○、寅○○、宙○○、地○○、酉○○等人涉有上
      開犯嫌，無非以被告等人深夜接近凌晨之夜間，仍逗留於職業性賭場，辯稱未
      參與賭博，誰能置信為唯一論據。惟訊據被告亥○○、癸○○、乙○○、天○○、寅○○、宙○○、地○○、酉○○均堅決否認有上開犯嫌。被告亥○○辯
      稱伊身上六萬元是自己的錢，伊係養雞場之會計，山上養雞常要準備錢軋票，
      公司帳是伊管理，伊沒有玩，伊陪申○○去的等語；被告乙○○則以伊只是散
      步去找陳萬鎮○○○道路，走到那裡去，警察看伊在現場，把伊拉進去等語置
      辯；被告寅○○辯稱，有人欠伊錢，伊去找他，他不在，伊沒錢沒有玩等語；
      被告宙○○辯稱伊僅拿錢給辛○○而已，他打電話向伊借等語；地○○另辯稱
      伊係陪寅○○去的，山上天氣晚去討錢要人陪，我們坐外面等沒進去，與賭場
      有點距離等語；被告酉○○則辯稱伊係己○○的女朋友，陪他去而已等語。
      經查：（一）被告亥○○部分：被告亥○○與配偶申○○向案外人鄭國雄承租
      土地經營養雞場之事實，有被告亥○○提出之土地租賃契約書一份附卷可證，
      且查警方扣案之帳冊一本，係自被告亥○○身上所查獲等情，業據被告亥○○
      所自承，復有台北縣警察局新店分局破獲丁○○涉嫌賭博案證物一覽表在卷可
      查，從而是否與共同被告丁○○經營賭場有關，已有疑問，再觀之上開帳冊內
      容，亦顯無與賭博有關之記載，益證被告亥○○未參與賭博，況查共同被告申
      ○○於本院審理中亦供稱，伊自己帶賭本，我太太（即被告亥○○）沒玩等語
      ，實無積極證據證明被告亥○○有下手賭博之情事。（二）被告癸○○部分：
      被告癸○○於警訊係供稱伊並沒有參與賭博，伊到門口即被警方查獲等語，並
      對該賭場如何玩法並不知情，且共同被告丁○○於本院審理中亦供承癸○○是
      朋友來看看的等語，從而被告癸○○縱有意參與賭博，惟既未著手即為警查獲
      ，自不構成賭博罪。（三）被告乙○○、天○○部分：被告乙○○僅為警查到
      在現場逗留而已；被告天○○於警訊、偵查中亦均稱係在上址前之Ｋ７－８９
      ８９號自小客車上睡覺等語，並無其他證據證明被告乙○○、天○○確有參與
      賭博之行為，自難以被告二人深夜在上址逕推定即有參與賭博之情事；（四）
      被告寅○○、地○○部分：被告寅○○、地○○二人既均稱一同前往上址向朋
      友討債等語，並互核相符，且被告二人亦自始自承不知主持賭場之人及玩法，
      從而如前所述，亦無法單以被告二人在上址，即率予推定渠等參與賭博。（五
      ）被告宙○○部分：除被告宙○○否認犯行外，共同被告辛○○亦供稱伊向宙
      ○○借四十萬元，他沒下場賭等語，故亦無積極證明被告宙○○有下手賭博之
      情。（六）被告酉○○部分：共同被告己○○於本院審理中亦稱，酉○○係與
      伊去送檳榔，伊朋友認識丁○○叫伊送過去的，他們跟伊訂檳榔，酉○○那天
      跟伊去的等語，共同被告丁○○於本院審理時供稱，伊有叫朋友矮子送，有訂
      檳榔二千元等語，足見被告酉○○為警查獲當天確係陪同共同被告己○○前往
      上址送檳榔屬實，被告酉○○所辯應認為真實。綜上所述，公訴人以被告亥○○、癸○○、乙○○、天○○、寅○○、宙○○、地○○、酉○○八人深夜仍
      逗留於職業性賭場，即推定渠等確有參與賭博，尚屬率斷，此外又查無其他積
      極證據，足認被告亥○○、癸○○、乙○○、天○○、寅○○、宙○○、地○○、酉○○均涉有確有賭博之情事，不能證明被告等八人犯罪，揆諸首開規定
      及判例意旨，依法均應諭知無罪之判決。
  三、被告癸○○、天○○經合法傳喚，無正當理由不到庭，本院認此部分均係諭知
      無罪之案件，爰不待其陳述逕行判決。
據上論斷，應依刑事訴訟法第二百九十九條第一項前段、第三百零一條第一項、第三
百零六條，刑法第二十八條、第五十六條、第二百六十八條、第二百六十六條第一項
、第二項、第五十五條、第四十七條、第四十一條、第四十二條第二項、第三十八條
第一項第二款、第三款，罰金罰鍰提高標準條例第一條前段，第二條，判決如主文。
本案經檢察官董怡臻到庭執行職務
中    華    民    國      八十九    年      一      月      三十一      日
                                    臺灣臺北地方法院刑事第九庭
                                          法  官  黃  雯  惠
右正本證明與原本無異
如不服本判決應於送達後十日內向本院提出上訴狀
                                          書記官  黃  秀  蘭
中    華    民    國      八十九    年      一      月        十四      日
附錄本案論罪科刑法條全文
刑法第二百六十八條
意圖營利，供給賭博場所或聚眾賭博者，處三年以下有期徒刑，得併科三千元以下罰
金。
刑法第二百六十六條
在公共場所或公眾得出入之場所賭博財物者，處一千元以下罰金，但以供人暫時娛樂
之物為賭博者，不在此限。（罰金部分應提高為十倍）
當場賭博之器具與在賭檯或兌換籌碼處之財物，不問屬於犯人與否，沒收之。


司法院資訊處製作；財團法人民間司法改革基金會備份。
